臺灣臺南地方法院刑事判決　　　　　　　96年度訴字第1315號
公　訴　人　臺灣臺南地方法院檢察署檢察官
被　　　告　甲○○
上列被告因違反臺灣地區與大陸地區人民關係條例等案件，經檢
察官提起公訴（九十六年度偵字第五一四六號），被告於準備程
序期日就被訴事實為有罪陳述，經聽取當事人之意見後，本院裁
定由受命法官獨任進行簡式審判程序，並判決如下：
    主  文
甲○○共同違反不得使大陸地區人民非法進入臺灣地區之規定，
處有期徒刑壹年，減為有期徒刑陸月，如易科罰金，以銀元參佰
元即新臺幣玖佰元折算壹日。
    事  實
一、甲○○明知大陸地區人民非經主管機關許可，不得進入臺灣
    地區，竟與無結婚真意之大陸地區人民項巧紅共同基於使大
    陸地區人民非法來臺、連續使公務員於職務上所掌文書登載
    不實暨行使該登載不實公文書之概括犯意聯絡與行為分擔，
    於下列時、地為下列犯行：
  (一)甲○○先於民國（下同）九十二年六月三十日前往大陸地區
    福建省福州市，與項巧紅虛偽辦理公證結婚，藉以取得福州
    市公證處所製作之結婚證明書及公證書等文書，返臺後，甲
    ○○旋於九十二年七月十四日持前開結婚公證書向財團法人
    海峽交流基金會（下稱海基會）辦理認證證明後，並於九十
    二年七月十八日，向臺南縣新營市戶政事務所申請結婚登記
    ，致使該管公務員將「項巧紅為甲○○配偶」之不實事項登
    載於業務上所職掌戶籍資料之公文書上，足以生損害戶政機
    關對於戶籍資料管理之正確性。
  (二)甲○○復承前開使公務員登載不實之概括犯意，於九十三年
    （起訴書誤載為九十六年）三月二十九日，持前開登載不實
    之戶籍謄本，並填具「大陸地區人民進入臺灣地區旅行證申
    請書」、「大陸地區人民進入臺灣地區保證書」等文件，向
    內政部警政署入出境管理局（現改制為內政部入出國及移民
    署，下仍稱境管局）以大陸配偶來臺團聚之不實事項為由，
    申請項巧紅入境，致使該管公務員不知有偽，在項巧紅之中
    華民國臺灣地區入出境許可證（證號：000000000
    0號，下稱入出境許可證）上記載「團聚」等不實事項後，
    據以核發前開許可證。
  (三)嗣項巧紅於九十三年六月二十九日，持前開登載不實之入出
    境許可證，在境管局高雄機場服務站向境管局人員行使，而
    以「團聚」名義但實質上非法進入臺灣地區，足生損害於境
    管局對於入出境管理之正確性，並違反不得使大陸地區人民
    非法進入臺灣地區之規定。其後經警於九十五年十二月二十
    六日，在臺北縣新莊市○○路與復興路口，查獲陳炳煌非法
    僱用項巧紅，始悉上情（至項巧紅及陳炳煌所涉偽造文書等
    部分，另經臺灣板橋地方法院檢察署以九十六年度偵字第八
    三七號為不起訴處分）。
二、案經臺北縣政府警察局新莊分局報請臺灣板橋地方法院檢察
    署呈請臺灣高等法院檢察署核轉臺灣臺南地方法院檢察署檢
    察官偵查起訴。
    理  由
一、本件被告甲○○所犯為死刑、無期徒刑、最輕本刑為三年以
    上有期徒刑以外之罪，亦非屬高等法院管轄之第一審案件，
    其於準備程序進行中，先就被訴事實為有罪之陳述，經法官
    告知簡式審判程序之旨，並聽取檢察官之意見後，依刑事訴
    訟法第二百七十三條之一第一項、第二百七十三條之二等規
    定，裁定由受命法官獨任進行簡式審判程序，且不受同法關
    於證據能力認定及調查方式之限制，合先敘明。
二、前開犯罪事實，有下列事證可資證明：
  (一)被告於警詢、偵查及本院審理時坦承不諱。
  (二)證人即同案被告項巧紅於警詢、偵查中所為證述（臺灣板橋
    地方法院檢察署九十六年度偵字第八三七號卷第七至十、四
    二至四三、四八至五０頁）
  (三)大陸地區人民資訊管理系統查詢網頁資料、大陸地區人民明
    細資料報表、被告入境大陸地區許可證、項巧紅入境中華民
    國登記表及入出境許可證影本、被告戶籍資料各一份（臺灣
    板橋地方法院檢察署九十六年度偵字第八三七號卷第二五至
    二七、二八至三四頁）。
  (四)內政部入出國及移民署九十六年九月六日以移署資處寰字第
    ０九六一一六七八四八０號函檢送之同案被告項巧紅之入出
    國日期證明書、大陸地區人民進入臺灣地區旅行證申請書、
    大陸地區人民進入臺灣地區保證書、戶籍謄本、大陸地區人
    民來臺面談紀錄各一份（臺灣臺南地方法院檢察署九十六年
    偵字第五一四六號偵查卷第二八至三六頁）。
  (五)臺南縣新營市戶政事務所九十六年九月六日以南縣營戶字第
    ０九六０００一八七七號函檢送之結婚登記申請書、福建省
    福州市公證處出具之結婚證明書、公證書、海基會證明書各
    一件（臺灣臺南地方法院檢察署九十六年偵字第五一四六號
    偵查卷第四０至四五頁）。
三、論罪科刑
  (一)按臺灣地區與大陸地區人民關係條例第七十九條第一項處罰
    違反同條例第十五條第一款所定使大陸地區人民非法進入臺
    灣地區罪，凡非經合法手續進入者皆包含之。行為人使大陸
    地區人民以假結婚真入境之脫法方式，進入臺灣地區，即該
    當本罪，自非以偷渡者為限（最高法院九十二年度臺上字第
    四十號判決意旨參照）。核被告前開所為，係犯刑法第二百
    十六條、第二百十四條之行使使公務員登載不實之公文書罪
    以及違反臺灣地區與大陸地區人民關係條例第十五條第一款
    之規定，而依同條例第七十九條第一項之使大陸地區人民非
    法進入臺灣地區罪論斷。又被告與同案被告項巧紅就使大陸
    地區人民非法進入臺灣地區及行使使公務員登載不實文書罪
    部份之犯行，均有犯意聯絡及行為分擔，均應論以修正施行
    前刑法第二十八條規定之共同正犯（詳如後述）。另被告甲
    ○○及同案被告項巧紅共同基於行使使公務員登載不實之概
    括犯意，先推由被告至戶政事務所申請結婚登記，再向境管
    局以配偶來臺團聚為由，申請入境，使該管公務員均不知有
    偽，而登載於公文書，復由被告或同案被告項巧紅行使前開
    登載不實之公文書之數犯行間，時間緊接，犯罪構成要件相
    同，顯均係基於概括犯意而為之，應依修正施行前刑法第五
    十六條連續犯之規定論以一行使使公務員登載不實文書罪並
    加重其刑（詳如後述），至被告前開所為使公務員不實登載
    後，復持該登載不實之公文書行使，該使公務員登載不實之
    低度行為為行使之高度行為所吸收，均不另論罪。而被告所
    犯前開共同連續行使使公務員登載不實公文書罪與共同違反
    臺灣地區與大陸地區人民關係條例第七十九條第一項罪間，
    有方法結果之牽連關係，應依修正施行前刑法五十五條後段
    之規定從一重之臺灣地區與大陸地區人民關係條例第七十九
    條第一項之共同使大陸地區人民非法進入臺灣地區罪論斷（
    詳如後述）。
  (二)爰審酌被告以假結婚之方式，使大陸地區人民非法入境臺灣
    地區，不但損及國家之戶政機關、境管局對於戶籍管理及入
    出境人口管制之正確性，危害非輕，然念及被告本身患有憂
    鬱症，領有身心障礙手冊，經濟困苦，父母亦賴大姐撫養，
    因一時思慮未周，萌生貪念，致罹此罪名，且犯後坦承犯罪
    ，尚有悔意，暨其智識程度、犯罪手段、參與程度等一切情
    狀，量處被告如主文所示之刑，以資儆懲。又被告所為前開
    犯行之犯罪時間係在九十六年四月二十四日以前，核與中華
    民國九十六年罪犯減刑條例第二條第一項第三款之減刑要件
    相符，應予減刑，並減其宣告刑至二分之一，同時依同條例
    第九條之規定依修正施行前刑法第四十一條第一項前段及廢
    止前罰金罰鍰提高標準條例第二條之規定諭知易科罰金之折
    算標準（詳如後述）。
四、新舊法比較
  (一)按行為後法律有變更者，適用行為時之法律。但行為後之法
    律有利於行為人者，適用最有利於行為人之法律。修正後刑
    法第二條第一項定有明文。查本件被告行為後，刑法部分條
    文修正施行，而修正施行後刑法第二條第一項亦修正規定，
    然此乃為與刑法第一條罪刑法定主義相互契合，以貫徹法律
    禁止溯及既往原則，其乃規範行為後法律變更所生新舊法律
    比較適用之準據法，本身尚無比較新舊法之問題，故應一律
    適用修正施行後刑法第二條之規定以決定適用之刑罰法律，
    先予辨明。又參以本次刑法總則編修正之比較新舊法，應就
    罪刑有關之之共犯、未遂犯、想像競合犯、牽連犯、連續犯
    、結合犯，以及累犯加重、自首減輕暨其他法定加減原因（
    如身分加減）與加減例等一切情形，綜其全部罪刑之結果而
    為比較（最高法院九十五年五月二十三日刑事庭第八次會議
    決議可資參照），首先敘明。
　(二)查被告行為時修正施行前刑法第二十八條乃規定：「二人以
    上共同實施犯罪之行為者，皆為正犯」，而修正施行後同條
    文僅將「實施」修正為「實行」，考之修正條文立法理由說
    明，其主要目的係在排除僅參與犯罪之「陰謀」或「預備」
    階段者成立共同正犯之可能，就此而言，修正施行後刑法第
    二十八條之規定已較修正前之規定限縮共同正犯成立之範圍
    ，然本件被告所為之犯行，非屬陰謀、預備共同正犯，適用
    新舊法之結果，修正後之規定並非較有利於正犯，因此，依
    刑法第二條第一項前段之規定，仍應適用修正前刑法第二十
    八條之規定。
  (三)其次，被告行為時，刑法第五十五條後段規定「犯一罪而其
    方法或結果之行為犯他罪名者，從一重處斷。」，惟被告行
    為後即九十五年七月一日修正施行之刑法業已刪除牽連犯之
    規定，此雖非犯罪構成要件或刑度之變更，但因方法目的、
    原因結果關係之數犯行是否可依牽連犯論以一罪或數罪併罰
    ，顯已影響行為人刑罰之法律效果，自屬法律有變更，依修
    正施行後刑法第二條第一項規定比較新、舊法，而本案依照
    新法刪除牽連犯之規定，被告必須就行使使公務員登載不實
    文書罪與臺灣地區與大陸地區人民關係條例第七十九條第一
    項之使大陸地區人民非法進入臺灣地區罪等具有方法目的關
    係之數犯行分論併罰，不若舊法得依牽連犯之規定從一重罪
    論處以一罪，對被告較為有利，故應依刑法第二條第一項前
    段之規定，適用修正施行前刑法第五十五條後段牽連犯之規
    定，從一重處斷。
  (四)被告行為後，刑法第五十六條連續犯之規定業已刪除，雖此
    非犯罪構成要件或刑度之變更，但因多次犯行是否可依連續
    犯論以一罪或數罪併罰，顯已影響行為人刑罰之法律效果，
    自屬法律有變更，而本案依照新法之規定，必須就被告先後
    二次行使使公務員登載不實文書罪之犯行分論併罰，不若舊
    法得依連續犯之規定論以一罪，是依刑法第二條第一項前段
    之規定，仍應適用被告行為時之舊法論以連續犯較為有利。
  (五)再者，本件被告行為後，易科罰金之折算標準即刑法第四十
    一條第一項前段及罰金罰鍰提高標準條例第二條前段，或有
    修正，或已廢止，然經比較修正前後之易科罰金折算標準，
    顯以修正施行前之規定較有利於被告，故依刑法第二條第一
    項前段之規定，應適用修正施行前刑法第四十一條第一項前
    段、廢止前之罰金罰鍰提高標準條例第二條之規定為易科罰
    金之折算標準。
  (六)此外，刑法分則編設有罰金刑規定之貨幣單位係屬銀元，依
    此論科罰金者，均應適用罰金罰鍰提高標準條例第一條、第
    四條之規定，按各該具體條文制定或修正之時間先後，定其
    提高之倍數。惟依被告行為後即九十五年七月一日增訂施行
    之刑法施行法第一條之一之規定，刑法第三百三十九條第一
    項之罰金刑，應以新臺幣為單位，數額應提高三十倍。然此
    與修正前之罰金以銀元為單位，適用罰金罰鍰提高標準條例
    之結果應提高十倍者，對被告而言，並無不利（新臺幣與銀
    元之比例為一比三，換算結果，亦為三十倍）。復參以其立
    法理由，係因應刑法增修條文自九十五年七月一日施行後，
    刑法第三十三條第五款規定，罰金貨幣單位已改為新臺幣，
    是以同法各罪所定罰金貨幣單位，自應配合上開規定修正；
    且因不再適用「現行法規所定貨幣單位折算新臺幣條例」，
    為使罰金數額趨於一致，避免衍生新舊法比較適用問題，以
    緩和實務適用法律之衝擊，於不變動罰金數額之前提下，而
    為制定。換言之，刑法施行法第一條之一，係為取代刑法修
    正前適用罰金罰鍰提高標準條例第一條及現行法規所定貨幣
    單位折算新臺幣條例第二條之規定。是本件上開被告所犯各
    該刑法規定之罰金刑度，無庸引據刑法第二條第一項為新舊
    法比較，應逕援引上開刑法施行法第一條之一之規定以為貨
    幣單位及提高標準之依據，併此敘明。
據上論斷，應依刑事訴訟法第二百七十三條之一、第二百九十九
條第一項前段，中華民國九十六年罪犯減刑第二條第一項第三款
、第七條、第九條，臺灣地區與大陸地區人民關係條例第十五條
第一款、第七十九條第一項，刑法第二條第一項、第十一條前段
、第二百十六條、第二百十四條、（修正施行前）刑法第二十八
條、（修正施行前）刑法第五十五條後段、（修正施行前）第五
十六條、（修正施行前）刑法第四十一條第一項前段，廢止前罰
金罰鍰提高標準條例第二條，刑法施行法第一條之一第一項、第
二項前段，判決如主文。
本案經檢察官乙○○到庭執行職務。
中　　華　　民　　國　　96　　年　　11　　月　　5　　日
                  刑事庭第十一庭    法   官
以上正本證明與原本無異
如不服本判決應於送達後十日內向本院提出上訴狀
       　　　　　　　　　　　　　　　　書記官  陳怡吟
中　　華　　民　　國　　96　　年　　11　　月　　5　　日
附錄本案論罪科刑法條全文：
臺灣地臺灣地區與大陸地區人民關係條例第十五條、第七十九條
刑法第二百十四條、第二百十六條
